高雄高等行政法院判決
　　　　　　　　　　　　　93年度訴字第00616號
　　　　　　　　　　　　　民國.
原　　　告　尚群人力仲介有限公司
代　表　人　甲○○總經理
訴訟代理人　李昌明律師
被　　　告　高雄市政府
代　表　人　乙○○○○○○
訴訟代理人　丁○○
上當事人間因就業服務法事件，原告不服行政院勞工委員會中華
民國九十三年六月三日勞訴字第０九三００一八九三０號訴願決
定，提起行政訴訟。本院判決如下：
    主  文
原告之訴駁回。
訴訟費用由原告負擔。
    事  實
甲、事實概要：
    緣原告係私立就業服務機構，從事國內暨跨國就業服務業務
    。其於民國（下同）九十一年間推介印尼籍家庭看護工哇達
    （WAKIAH，護照號碼：AE180021）為雇主黃來福從事工作，
    自九十一年四月份起至九十二年三月份止，連續十二個月每
    月自外勞哇達WAKIAH之薪資中，以「國外仲介費」、「保證
    金」及「安家費」名義分別收取新台幣（下同）三、九三五
    元，三、０００元及三、七六五元；另超收辦理居留證費用
    五００元（辦理居留證法定費用一、０００元，原告收取一
    、五００元），合計超收一二八、九００元；經被告審查屬
    實，乃以其違反就業服務法第四十條第五款之規定，依同法
    第六十六條第一項規定，以九十三年二月十七日高市府勞三
    字第０九三０００九０一二號罰鍰案件處分書，裁處原告罰
    鍰一、二八九、０００元。原告不服，提起訴願，遭決定駁
    回；遂提起本件行政訴訟。
乙、兩造聲明：
一、原告聲明求為判決：
  (一)訴願決定及原處分均撤銷。
  (二)訴訟費用由被告負擔。
二、被告聲明求為判決：
  (一)原告之訴駁回。
  (二)訴訟費用由原告負擔。
丙、兩造主張之理由：
一、原告起訴意旨略以：
  (一)原告並未有向外勞收取或代收規定標準以外費用之事實。原
    告僅收取國內服務費一、八００元，其餘國外仲介費三、九
    三五元、國外仲介公司預防逃逸保證金三、０００元及安家
    費三、七六五元，均由國外仲介金馬（印尼）人力資源有限
    公司（P.T DEWI TUNGGAL JAYA ABADI）在台灣之代理商丙
    ○○由外勞哇達（WAKIAH）開立之銀行帳戶中每月提款，均
    與原告無關，原告並未代收。
  (二)本件印尼籍外勞哇達（WAKIAH）經由國外仲介推介來台為看
    護工時，即與金馬（印尼）人力資源有限公司簽訂同意書，
    同意其直接在台灣開立之銀行帳戶中，每月提領一二、五０
    ０元（共十二個月），以供前述費用之支出。換言之，本件
    被告認定原告收取之費用中，除國內仲介費用一、八００元
    ，係由國外仲介公司委託其台灣代理人丙○○依上開同意書
    提款後，支付原告外，其餘之款項，均由國外仲介所委託之
    台灣代理人丙○○全權處理，均與原告無涉。又印尼政府為
    防止該國外勞逃逸，而定有每個月應給付三、０００元保證
    金，業經行政院勞工委員會發函各地方政府及相關人力仲介
    商業同業公會表示，印尼政府不得強制我國仲介公司辦理徵
    收保證金，並諭知勿再代為收取，亦足認該筆金額與原告無
    關。而本件爭議之「安家費」部分，該國外仲介公司雖曾聯
    絡外勞哇達（WAKIAH）家屬至印尼公司領取，但其家屬並未
    領取，經原告協助該外勞與國外仲介公司協調後，國外仲介
    公司同意該外勞直接在台灣領回每個月應匯回印尼之安家費
    三、七六五元，合計四五、一八０元，由原告代為墊付。
  (三)至於辦理居留證超收五百元之部分，依據行政院勞工委員會
    規定，外勞之居留證，仲介公司不得代辦（屬營業外行為）
    。因此原告為辦理外勞之居留證委託第三人帶外勞前往主管
    機關辦理，並支付第三人車馬費五百元，原告原認為該五百
    元之費用應由外勞支付，故向外勞收取五百元之車馬費，因
    嗣後產生爭議，原告已將五百元之車馬費退還外勞，自不生
    違反就業服務法之問題。
二、被告答辯意旨略以：
  (一)按「私立就業服務機構經營前項就業服務業務得收取費用；
    其收費項目及金額，由中央主管機關定之。」「私立就業服
    務機構及其從業人員從事就業服務業務，不得有下列情事：
    ．．．。五、要求、期約或收受規定標準以外之費用，或其
    他不正利益。」「違反第四十條第五款規定者，按其要求、
    期約或收受超過規定標準之費用或其他不正利益相當之金額
    ，處十倍至二十倍罰鍰。」分別為就業服務法第三十五條第
    二項及第四十條第五款、第六十六條第一項定有明文。次按
    「一、本標準表依就業服務法第三十五條第二項規定訂定之
    ．．．。五、．．．（二）辦理下列事項之服務費、交通費
    或檢查費得向外國人收取．．．服務費及交通費合計，入國
    後第一年每月不得超過新臺幣一千八百元，第二年每月不得
    超過新臺幣一千七百元，第三年起每月不得超過新臺幣一千
    五百元：１、外國人健康檢查之檢查費。２、接送外國人辦
    理健康檢查之交通費。３、接送外國人往返機場之交通費。
    ４、代辦外國人所得稅申報及退稅事宜之服務費。５、受外
    國人請求辦理定期或不定期諮詢、輔導、翻譯等服務．．．
    。（四）私立就業服務機構不得向外國人收取或代收本收費
    標準表以外之費用。」「（三）健保費、勞保費、居留證費
    、健康檢查費等相關規費，應覈實收取。（四）有關外勞在
    國外之費用（含借款）應載明於『外國人來華工作費用及工
    資切結書』，並經由勞工輸出國驗證。如外勞書面同意雇主
    或仲介代為轉交『借款』，其金額應與『外國人來華工作費
    用及工資切結書』相符。」「（二）任何人代辦外僑居留業
    務，應持具當事人之委託申請書申辦，但不得有收費情事。
    」分別為行政院勞工委員會九十一年十二月二十六日勞職外
    字第０九一０三０八０一一號公告及同委員會九十一年十月
    七日勞職外字第０九一０二０五九六三號及內政部警政署九
    十年八月九日警署外字第一六五三０二號函釋有案。
  (二)查原告自九十一年四月份起，每月向雇主黃來福所聘僱外籍
    家庭監護工哇達（WAKIAH）收取之費用，有國外仲介費三、
    九三五元、國內仲介費一、八００元、保證金三、０００元
    及安家費三、七六五元，計一二八、四００元，按前揭收費
    標準表規定顯非得收取之項目。又為辦理居留證收取一千五
    百元費用，亦超過規定標準五百元，有薪資、存摺提款明細
    表、談話紀錄及處分書等影本附卷可稽，違規事證明確，被
    告依首揭規定予以處分，經核與法並無不合。
  (三)次查原告提具之與金馬（印尼）人力資源有限公司同意書上
    未註明簽訂日期，顯不具明確之證明力，且依首揭規定，有
    關外勞在國外之費用應載明於「外國人來華工作費用及工資
    切結書」，並經由勞工輸出國驗證，然原告自始均無法提供
    該切結書以證明「國外仲介費」、「保證金」、「安家費」
    等三項確為外勞哇達（WAKIAH）應支付之費用，自不得僅以
    一紙證明力不足之同意書，即據以超收費用。又原告一再訴
    稱哇達（WAKIAH）在台之玉山銀行帳戶、提款卡非其代為辦
    理，每月以提款卡提領一二、五００元之情事亦非其所為，
    然卻未能舉證證明，是其所訴顯不足採。而原告主張已返還
    哇達（WAKIAH）每個月三、七六五元共計十二個月之安家費
    四五、一八０元，亦足證原告有收取標準以外費用之事實，
    原告既不能舉證是項費用為其依規定得收取之費用，則自始
    不能收受，一旦有收受事實發生，即屬禁止規定之違反。至
    收受行為究係基於代收或是轉交，均非被告據以處分之理由
    ，故原告所為主張，顯無足採。從而被告依首揭法令所為處
    分，認事用法並無不合。
  (四)另原告主張為哇達（WAKIAH）辦理居留證超收五００元部分
    ，係因行政院勞工委員會規定仲介公司不得代辦外勞之居留
    證，乃委託第三人辦理所支付之車馬費云云。惟查原告於被
    告為處分決定前之調查期間，均未提出該證，被告乃依當時
    之事證裁處，且依首揭內政部警政署函釋意旨，代辦外僑居
    留業務非為絕對不許仲介公司代為辦理，亦未禁止再委託第
    三人辦理，惟須持具當事人之委託申請書申辦，但不得有收
    費情事，原告為哇達（WAKIAH）辦理居留證，以車馬費名義
    收取五００元之行為，已屬違反規定。
    理  由
一、按「私立就業服務機構得經營下列就業服務業務：一、職業
    介紹或人力仲介業務。二、接受委任招募員工。三、協助國
    民釐定生涯發展計畫之就業諮詢或職業心理測驗。四、其他
    經中央主管機關指定之就業服務事項。私立就業服務機構經
    營前項就業服務業務得收取費用；其收費項目及金額，由中
    央主管機關定之。」「私立就業服務機構及其從業人員從事
    就業服務業務，不得有下列情事：．．．。五、要求、期約
    或收受規定標準以外之費用。」「違反第四十條第五款規定
    者，按其要求、期約或收受超過規定標準之費用或其他不正
    利益相當之金額，處十倍至二十倍罰鍰。」分別為就業服務
    法第三十五條、第四十條第五款及第六十六條第一項所規定
    。又行政院勞工委員會依該法第三十五條之授權制訂「私立
    就業服務機構證照費及各項收費標準表」，該標準表於九十
    年十一月七日修正，並適用於九十年十一月九日（含當日）
    取得入境簽證之外勞。次按「．．．三、（三）健保費、勞
    保費、居留證費、健康檢查費等相關規費，應覈實收取。（
    四）有關外勞在國外發生之費用（含借款）應載明於『外國
    人來華工作費用及工資切結書』並經由勞工輸出國驗證。如
    外勞書面同意雇主或仲介公司代為轉交『借款』，其金額應
    與『外國人來華工作費用及工資切結書』相符。．．．（九
    ）關於印尼勞工第一年每月三千元保證金一節，本會已於九
    十一年八月十四日勞職外字第０九一０二０五三四六號函請
    各仲介公會，略以：該項費用由勞工自行依該國規定匯款，
    我國雇主及人力仲介公司無義務再介入或代匯該項儲蓄金。
    」亦經行政院勞工委員會九十一年十月七日勞職外字第０九
    一０二０五九六三號函釋在案。又按「外國人入出國許可證
    件規費收費標準如下：一、外僑居留證：每件每一年效期新
    台幣一千元。二、外僑永久居留證：每件新台幣一萬元。」
    「前項第一款證件居留期間之延期，每件每一年效期收費新
    台幣一千元。」亦為入出國及移民許可證件規費收費標準第
    三條第一項及第二項所規定。
二、查原告係私立就業服務機構，從事國內暨跨國就業服務業務
    。其於九十一年間推介印尼籍家庭看護工哇達（WAKIAH，護
    照號碼：AE180021）為雇主黃來福從事工作，自九十一年四
    月份起至九十二年三月份止，連續十二個月每月自外勞哇達
    （WAKIAH）之薪資中，以「國外仲介費」、「保證金」及「
    安家費」名義分別收取三、九三五元，三、０００元及三、
    七六五元；另超收辦理居留證費用五００元（辦理居留證法
    定費用一、０００元，原告收取一、五００元），合計超收
    一二八、九００元；經被告審查屬實，乃以其違反就業服務
    法第四十條第五款之規定，依同法第六十六條第一項規定，
    以九十三年二月十七日高市府勞三字第０九三０００九０一
    二號罰鍰案件處分書，裁處原告罰鍰一、二八九、０００元
    之事實，有高雄市政府勞工局外籍勞工業務檢查表、談話紀
    錄、外國人來華工作費用及工資切結書，罰鍰案件處分書附
    於原處分卷可稽，堪信為真實。至本件之爭執，在於系爭一
    二八、九００元是否係規定標準以外之費用？原告是否有收
    受系爭一二八、九００元之費用？
三、經查：
  (一)本件印尼籍哇達（WAKIAH）係由原告引進，並於九十一年三
    月十八日入境，由黃來福聘僱為家庭看護工，此由原處分卷
    所附「私立就業服務機構收取外籍勞工費用調查表」足明，
    是原告及其從業人員從事本件就業服務業務，即應遵守上述
    行政院勞工委員會九十年十一月七日修正之「私立就業服務
    機構證照費及各項收費標準表」之規定，不得要求、期約或
    收受規定標準以外之費用。次查，本件乃印尼籍看護工哇達
    （WAKIAH）向行政院勞工委員會職業訓練局申訴，由該局移
    轉被告查處，經被告主動訪查雇主、印尼籍看護工哇達（
    WAKIAH）並通知原告陳述意見；印尼籍看護工哇達（WAKIAH
    ）申訴意旨略以：「仲介公司有二份薪資表，一份是給勞工
    局的人看，一份是對內，第一年仲介公司收一年每月為新台
    幣12,500元，第二年收每月服務費新台幣1,700元，請協助
    查處。」並提出均以原告公司名義製作之勞工薪資表二份供
    為調查等情，有前開職業訓練局移送被告函、外勞申訴資料
    表、勞工薪資表等項，附於原處分卷足佐；核該印尼籍看護
    工哇達（WAKIAH）申訴時所提出之二份原告公司薪資表，確
    有與申訴意旨相同之情形。
  (二)第查印尼籍看護工哇達（WAKIAH）於被告勞工局調查時陳稱
    ：「（問：你有沒有在銀行開立帳戶？誰幫你開的？有沒有
    申請提款卡？）答：有。老闆幫我開了兩個帳戶。一個是存
    稅金的華南銀行。一本是我的零用金存摺。另外仲介幫我開
    立一個玉山銀行帳戶，在雇主那裡保管，但是我並沒有委託
    任何人幫我申請提款卡，我也不知道我有提款卡。提款卡在
    哪裡我也不知道。」「（問：你在印尼的仲介公司哪一家你
    知道嗎？你來台服務費是不是由印尼仲介公司收取？）答：
    知道。是P.T DEWI TUNGGAL JAYA ABADI。但是印尼公司從
    來沒有收我的服務費，我的服務費都是台灣的仲介公司從他
    們幫我開立的玉山帳戶裡怎樣扣的我也不知道。」「（問：
    你對台灣仲介公司收取的費用那裡不合理？）答：據我所知
    道的，我是應該依貴國所規定的新方案方式I印尼費用三、
    九三五元及第一年一、八００元、第二年一、七００元的標
    準收取我應負擔的費用。為什麼台灣仲介公司可向我收取一
    個月一二、五００元共收取十二個月之多。．．．另外我在
    印尼沒有任何借款，我來台工作前給付給印尼仲介公司共一
    、０００、０００元印尼盾的仲介費用了。」等語（詳原處
    分卷第十三頁至十四頁）；又其於本院行準備程序時亦證稱
    ：「（問：當時來台灣時仲介公司及費用各為？）仲介公司
    的名稱我不知道，費用是每個月扣一萬二千元，扣了一年。
    」「（問：全部都是仲介費？還是有別的費用？）一萬二千
    元全部都被仲介拿走，我每個月只拿三千多元。」等語（詳
    本院九十三年十月二十日準備程序筆錄），再觀之外勞哇達
    （WAKIAH）玉山銀行帳戶明細所載，自九十一年四月至九十
    二年四月止，每月均經人以金融卡方式提領一萬二千多元不
    等之金額，核與哇達（WAKIAH）所述相符，應可認定。
  (三)原告總經理甲○○於被告勞工局調查時陳稱：「（問：行政
    院勞工委員會規定國內仲介公司無義務介入或代匯該項新台
    幣三、０００元保證金之事宜，貴公司是否知道此項規定？
    ）答：知道。」「（問：貴公司幫外勞開立的銀行帳戶存摺
    由誰保管？有無申請提款卡？）答：存摺帳戶是國外公司幫
    外勞開立的，並委託雇主保管。有申請提款卡，並由外國公
    司保管。」「（問：貴公司是否告知外勞，印尼公司有幫其
    申請提款卡？是否經由外勞同意或委託申請提款卡？）答：
    有告知外勞並經其同意。」「（問：請你將貴公司印尼籍勞
    工之仲介服務收費情形做說明？）第一、3,935元為國外公
    司仲介費。第二、1,800元為國內仲介公司在台服務費。第
    三、3,000元為國外仲介公司的預防逃逸保證金。第四、3,7
    65元為委託國外仲介公司匯回印尼之安家費。以上四筆加起
    來共壹萬貳仟伍佰元正。」等語（詳原處分卷第十一頁、第
    十二頁）；再參諸原告公司所作外勞在台薪資明細（詳原處
    分卷第八頁），亦詳載外勞哇達（WAKIAH）之薪資中，有「
    印尼仲介費」三、九三五元、「印尼保證金」三、０００元
    之項目，足見原告確有違法收取前揭款項無訛。至於證人丙
    ○○固於本院九十三年十一月十七日行準備程序時證稱：「
    外勞的來台費用由我們以提款卡領取，共一二、五００元，
    包括國外仲介費三、九三五元（收取二十一個月），保證金
    三、０００元，安家費三、七六五元，服務費一、八００元
    （收取後交給原告）。」云云，然該外籍印尼籍看護工既係
    由原告仲介予雇主黃來福，丙○○又非屬原告從業人員，何
    以印尼籍看護工哇達（WAKIAH）仲介費係由丙○○提領後再
    交付原告，顯違常情；另印尼籍看護工哇達（WAKIAH）於接
    受被告勞工局調查時即稱：「．．．但是印尼仲介公司從來
    沒有來收我的服務費，我的服務費都是台灣的仲介公司從她
    們幫我所開立的玉山帳戶裡，怎樣扣的我也不知道。」（見
    原處分卷第十三頁背面）足證原告主張仲介費係由印尼仲介
    公司委託之丙○○負責提領後與其拆帳，要屬卸責之詞，而
    證人丙○○所為之證言亦係事後勾串迴護之詞，均不可採。
  (四)又原告主張外勞來台時，亦有簽立同意書，要由外國仲介公
    司直接由其薪水裡領取相關費用匯回該國去處理安家事宜，
    並提出同意書（即原證一）為證；經核該同意書雖有印尼籍
    看護工哇達（WAKIAH）之簽名及指印，但並無簽署日期，且
    係原告提起本件訴訟時，始行提出，該同意書果屬印尼籍看
    護工哇達（WAKIAH）於入境受聘前或同時，即出具與原告或
    其印尼仲介公司，則原告於被告行政處分作成前或訴願階段
    ，本得提出資為有利證據，卻遲至起訴時始行提出，其真實
    性顯有可議。又證人丙○○雖證稱：「安家費是給家屬的費
    用，因為早期的工人不知道如何匯款回家，由我們幫其處理
    。」然原告或丙○○並無將安家費按時匯回印尼交付哇達（
    WAKIAH）家屬，而係於印尼籍看護工哇達（WAKIAH）提出申
    訴，經被告通知原告接受調查後，始由原告返還予哇達（WA
    -KIAH），有原告提出之哇達（WAKIAH）所出具收據在卷可
    稽（詳原處分卷第二十二─一頁），且為原告所自承在卷（
    詳本院九十四年五月五日言詞辯論筆錄），苟該筆款項非原
    告所收取而係由印尼籍看護工哇達（WAKIAH）委由印尼仲介
    公司所委託之丙○○收取代匯，既與原告無涉，原告又何必
    返還？再觀之哇達（WAKIAH）於前揭本院九十三年十月二十
    日行準備程序作證時證稱：「（問：）在印尼時，是否知道
    仲介會拿走一萬二千元這件事？）口頭上沒有，但是有叫我
    簽一些文件。」「（問：文件的內容為何？）我也不是很清
    楚．．．。」「（在印尼是否有欠款？需由仲介幫忙匯款回
    去？）沒有。」等語。況且有關外勞在國外發生之費用（含
    借款）應載明於外國人來華工作費用及工資切結書，如外勞
    書面同意雇主或仲介公司代為轉交「借款」，其金額應與外
    國人來華工作費用及工資切結書相符，本件前揭國外仲介費
    、保證金及安家費等項，並未於切結書中載明，足見原告所
    稱外勞來台時，亦有簽立同意書，要由外國仲介公司直接由
    其薪水裡領取相關費用匯回該國去處理安家事宜云云，均非
    屬實，並不可採。
  (五)又「外國人入出國許可證件規費收費標準如下：一、外僑居
    留證：每件每一年效期新台幣一千元．．．。」入出國及移
    民許可證件規費收費標準第三條第一項定有明文，本件原告
    為印尼籍看護工哇達（WAKIAH）辦理居留證收取一、五００
    元（超收五００元）之事實，為原告所自承在卷，雖主張所
    超收之五００元係原告委託他人帶去辦理之車馬費，且於事
    後退還，仍屬違反規定至明。
  (六)就業服務法第四十條第五款之立法目的，乃在防止國內仲介
    巧立名目收取額外費用，苛扣國外勞工薪資，保障國外勞工
    最低基本工資。基此立法目的，國內仲介業者，非但對於國
    內仲介費用收取不得違反私立就業服務機構就業服務收費標
    準表之規定，基於對國外勞工尚按月收取服務費，對於雇主
    或國外仲介對國外勞工於國內薪資之扣領，亦應負有審查及
    看管之義務，否則將使就業服務法第四十條第五款之規定，
    因屬於國外勞工於國外訂定之契約而失其意義，此參行政院
    勞工委員會九十一年十月七日勞職外字第０九一０二０五九
    六三號函釋有關人力仲介公司應確實遵守法令規定收費及製
    給收據第三項第四款規定可稽。是本件原告為印尼籍看護工
    之仲介，自應依主管機關所公布之標準收費，然原告確有超
    收國外仲介費、保證金、安家費及辦理居留證規費之事實，
    業如前述，則被告據以科罰，洵非無據。
四、綜上所述，原告前揭主張既不可採，則被告以原告係私立就
    業服務機構，從事國內暨跨國就業服務業務，其推介印尼籍
    家庭看護工哇達（WAKIAH）為雇主黃來福從事工作，而以「
    國外仲介費」、「保證金」及「安家費」名義分別收取三、
    九三五元、三、０００元及三、七六五元；另超收辦理居留
    證費用五００元（辦理居留證法定費用一、０００元，原告
    收取一、五００元），合計超收一二八、九００元，乃以其
    違反就業服務法第四十條第五款之規定，依同法第六十六條
    第一項規定，裁處原告罰鍰一、二八九、０００元，認事用
    法，並無違誤；訴願決定，予以維持，亦無不合；原告起訴
    意旨求為均予撤銷，為無理由，應予駁回。
據上論結，本件原告之訴為無理由，爰依行政訴訟法第一百九十
五條第一項後段、第九十八條第三項前段，判決如主文。
中　　華　　民　　國　　94　　年　 　5　　月　 19  　 日
                  第三庭審判長法  官　江幸垠
                              法  官　簡慧娟
                              法  官　戴見草
以上正本係照原本作成。
如不服本判決，應於判決送達後20日內向本院提出上訴書狀，其
未表明上訴理由者，應於提起上訴後20日內向本院提出上訴理由
書（須按對造人數附繕本）；如於本判決宣示或公告後送達前提
起上訴者，應於判決送達後20日內補提上訴理由書（須附繕本）
。未表明上訴理由者，逕以裁定駁回。
提起上訴應預繳送達用雙掛號郵票7份（每份34元）。
中　　華　　民　　國　　94　　年　 　5　　月　 19  　 日
                              書記官  蔡玫芳
